臺灣高等法院臺中分院刑事判決　　　100年度交上訴字第858號
上　訴　人
即　被　告　林文峰
選任辯護人　黃仕勳　律師
上列上訴人因肇事逃逸罪案件，不服臺灣臺中地方法院99年度交
訴字第389號中華民國100年2月18日第一審判決（起訴案號：臺
灣臺中地方法院檢察署99年度偵字第24216號），提起上訴，本
院判決如下：
    主  文
上訴駁回。
    事  實
一、林文峰前曾於民國98年8月25日，因犯竊盜、毀損及不能安
    全駕駛動力交通工具而駕駛之3罪案件，由臺灣臺中地方法
    院以97年度訴字第4553號分別判處有期徒刑4月、3月及拘役
    55日（均得易科罰金），並就上開有期徒刑部分定應執行刑
    為有期徒刑5月（得易科罰金）確定，上開有期徒刑之刑期
    已於98年11月5日易科罰金執行完畢。詎仍不知警惕，其於
    99年8月20日21時58分許，駕駛車牌號碼GK－5356號自用小
    客車，沿國道一號高速公路由南向北方向行駛，途經北向17
    9公里又800公尺處時，本應注意汽車行駛時兩車併行之間隔
    ，並隨時採取必要之安全措施，而依當時情況亦無不能注意
    情事，竟疏未注意，適有薛永銘駕駛車牌號碼M5－7619號自
    用小客車，沿國道一號高速公路由南向北行駛在內線車道，
    林文峰駕車突切入內線車道，致薛永銘閃避不及，兩車因此
    發生碰撞，薛永銘之車輛因而失控撞向護欄，並與自後行駛
    而來之由徐振益所駕駛之車牌號碼M5－8605號自用小貨車發
    生碰撞，薛永銘因此受有頭皮撕裂傷之傷害（所涉過失傷害
    罪嫌，未據告訴）。詎林文峰於駕駛動力交通工具肇事並致
    薛永銘受傷後，竟基於駕駛動力交通工具致人受傷而逃逸之
    犯意，未對薛永銘施予救護，亦未報警停留於現場等候處理
    ，旋即逕自駕車離去而逃逸。嗣因徐振益向警方提供其車牌
    號碼後，始為警循線查獲上情。
二、案經內政部警政署國道公路警察局第三警察隊報請臺灣臺中
    地方法院檢察署檢察官偵查起訴。
    理  由
一、證據能力方面：
（一）按「被告以外之人於檢察事務官、司法警察官或司法警察
      調查中所為之陳述，與審判中不符時，其先前之陳述具有
      較可信之特別情況，且為證明犯罪事實存否所必要者，得
      為證據。」，刑事訴訟法第159條之2定有明文。被告林文
      峰及其選任辯護人於本院爭執證人薛永銘、徐振益2人之
      警詢筆錄，認屬審判外之陳述而不具有證據能力（見本院
      卷第28頁反面）。本院認證人薛永銘之警詢筆錄，與其在
      原審法院審理時具結所為之證述，並無不符之處；又證人
      徐振益之警詢筆錄，依其於本院審理時證稱警詢筆錄有部
      分與其所陳述之內容不合等語（見本院卷第50頁反面至第
      51頁），因認證人薛永銘、徐振益之警詢筆錄，均不符合
      刑事訴訟法第159條之2之規定，均不具有證據能力。
（二）復按刑事訴訟法第159條之1規定：被告以外之人於審判外
      向法官所為之陳述，得為證據。被告以外之人於偵查中向
      檢察官所為之陳述，除顯有不可信之情況者外，得為證據
      。再按刑事訴訟法第159條之1第2項所規定：「被告以外
      之人於偵查中向檢察官所為之陳述，除顯有不可信之情況
      者外，得為證據。」。其中所謂「顯有不可信之情況」之
      條件，核指陳述當時之「週遭客觀情況」而言，亦即須陳
      述當時，週遭存有客觀顯有不可信之特別情況，於偵查中
      向檢察官所為之陳述，始欠缺證據能力（最高法院98年度
      臺上字第949號判決意旨參見）。本件證人薛永銘、徐振
      益於檢察官偵訊時具結所為之陳述（見偵卷第11至13頁、
      第18至19頁），本院審酌前開證人於檢察官偵訊時，係經
      檢察官告知具結之義務及偽證之處罰，並命證人朗讀結文
      後具結，衡情上開證人自必小心謹慎以免觸犯偽證罪，且
      被告及其選任辯護人於本院均未具體提出、主張任何可供
      證明前揭證人於檢察官偵訊時具結所為之陳述，究有如何
      「顯有不可信之客觀情況」之事證，以供本院得以調查審
      認，足認上開證人於檢察官偵訊時經具結結證所為之證詞
      ，得為證據，而有證據能力。
（三）再卷附之照片（見警卷第16至26頁），均屬機械性紀錄特
      徵，即認識對象者為照相機及攝影機鏡頭，透過機械鏡頭
      形成的畫面映寫入特定設備內，並還原於照相紙及播放設
      備上，故照相中及監視器錄影光碟畫面與光碟翻拍相片中
      均不含有人的供述要素，在現實情形與作為傳達結果的攝
      影、照相，在內容上的一致性是透過機械的正確性來加以
      保障的，在攝影、照相中，並不存在人對現實情形的知覺
      、記憶，在表現時經常可能發生的錯誤（如知覺的不準確
      、誤差及記憶隨時間推移而發生的變化），故照相及攝影
      光碟畫面與翻拍照片當然是非供述證據，並無傳聞法則之
      適用，且與本案犯罪事實均具有關聯性，而被告及其辯護
      人對於本案卷內之照片，均未主張係執法人員違法取得，
      經查又無不得作為證據之事由，依法自得作為證據，而有
      證據能力（最高法院97年度臺上字第3854號判決意旨參見
      ）。
（四）另按刑事訴訟法第159條之5規定：「（第1項）被告以外
      之人於審判外之陳述，雖不符前4條之規定，而經當事人
      於審判程序同意作為證據，法院審酌該言詞陳述或書面陳
      述作成時之情況，認為適當者，亦得為證據。（第2項）
      當事人、代理人或辯護人於法院調查證據時，知有第159
      條第1項不得為證據之情形，而未於言詞辯論終結前聲明
      異議者，視為有前項之同意」，其立法意旨在於傳聞證據
      未經當事人之反對詰問予以核實，原則上先予排除，惟若
      當事人已放棄詰問或未聲明異議，基於證據資料愈豐富，
      愈有助於真實發現之理念，且強化言詞辯論原則，法院自
      可承認該傳聞證據例外擁有證據能力。經查，有關下述其
      餘所引用未符合刑事訴訟法第159條之1至第159條之4之規
      定之證據，業經檢察官、被告林岳宏及其選任辯護人於本
      審準備程序明示同意作為證據（見本院卷第28頁反面），
      且經本院於審理時當庭直接提示而為合法之調查，檢察官
      、被告及其選任辯護人均未於言詞辯論終結前聲明異議，
      且本院審酌前開證據作成或取得之狀況，並無非法或不當
      取證之情事，故認為適當而均得以作為證據，是前開證據
      依刑事訴訟法第159條之5之規定，具有證據能力。
二、訊據被告林文峰固坦認伊有於上開時間，駕駛車牌號碼GK-5
    356號自用小客車行經前開肇事地點等情不諱，然矢口否認
    有何肇事逃逸之犯行，被告之辯解及其選任辯護人之辯護意
    旨略以：（一）被告辯稱：伊不知道有發生擦撞，伊當時駕
    駛車牌號碼GK－5356號自用小客車，沿高速公路由南往北行
    駛，行駛在中間車道，有一部行駛在外側車道的深綠色自小
    客車突然切到中間車道，該深綠色自小客車的左後輪擦撞到
    伊駕駛的自小客車的右前方的保險桿，伊車子就失控偏向內
    車道，當時伊並沒有看到有擦撞到內側車道的車輛，也沒有
    感覺有擦撞到其他車輛，伊是擦撞到安全島的鐵護欄，然後
    車子就打橫了，引擎蓋也被撞凸起了，伊車上的朋友說，要
    趕快去追肇事的車輛，不然變成伊要負全部的責任，所謂伊
    要負全部的責任，就是其他車輛碰撞的事故，伊也要負責任
    ，因為當時伊有聽到後面有其他車輛碰撞的聲音，所以伊就
    趕快去追前面那部車子，一直追到大雅交流道，然後從大雅
    交流道下高速公路，車停在路旁，叫拖吊車來，事後伊沒有
    報警；又原審判決雖認證人徐振益在偵查中證稱伊擦撞到薛
    永銘之銀色車輛，然證人徐振益在偵訊時係稱其撞到一部深
    色的車，原審判決違背證據法則云云。（二）被告之選任辯
    護人則另以：本件交通事故真正目睹整個經過者為徐振益，
    薛永銘所知大都是由徐振益告知，不足為採，且證人劉博豐
    於原審審理時亦稱被告駕駛之車輛係遭外側車道一部自小客
    車擦撞右前方車頭，然後撞到安全島，故可知被告當時係被
    外側車擦撞而向左偏去撞到內側車道一部自小客車的車頭，
    而且只撞到內側車道的一部車，依徐振益前開證詞，被告撞
    到的係開在內車道、開在被害人薛永銘前面深色的車，並非
    薛永銘所駕駛銀色的車，因被告只撞到內側車道的一部車，
    故排除薛永銘之銀色車遭被告撞到之可能；又證人薛永銘於
    偵訊時，先、後就其係在被告駕駛之車輛轉進內側車道時就
    緊急煞車，抑或於所駕駛之車子遭撞到時才緊急煞車，陳述
    並不一致，且依常理而言，若薛永銘之車在內側車道高速行
    駛，該車倘遭碰撞，車子會馬上失控並撞到分隔護欄，薛永
    銘是否有時間作緊急煞車反應，不無疑問，又依道路交通事
    故調查報告表之記載，薛永銘之車輛受損部位，並無右前車
    頭（身），故應係薛永銘所駕駛之車輛右前方並未遭擦撞，
    係被告之車子突然轉進內側車道時，薛永銘就緊急煞車而失
    控撞到護欄，或縱薛永銘之車輛右前方果有遭他車擦撞到（
    假設語），因如前述，已排除為被告之車子撞到之可能，故
    可能係與前述和被告擦撞之深色車或徐振益之車輛碰撞所造
    成；再被告前揭有關其並未撞到薛永銘所駕駛車輛之答辯，
    無逃避肇事責任之意思，因無論如何，薛永銘之車損、受傷
    均因被告車左偏所致，被告對薛永銘仍負有民事賠償責任，
    只因被告若未撞到薛永銘之車子，其就非明知有與薛永銘之
    車子發生車禍，故被告繼續駕駛車輛前行，即不構成肇事逃
    逸罪；另即使被告駕駛之車子於案發時真有擦撞到薛永銘之
    車輛，也是因遭另輛深色車撞擊才會左偏擦撞到薛永銘之車
    子，被告本身亦為受害人，且被告當時行駛在高速公路上，
    車輛遭撞擊後，其情緒處於極度驚恐懼怕中，於在高速公路
    臨時停車可能會發生更大危險之情況下，要求其應鎮定地考
    量到其他車輛駕駛人可能受傷而將車停下查看施予救護等採
    取必要措施，實強人所難，故其違反義務之程度難謂重大云
    云而為被告置辯。惟查：
（一）證人薛永銘於與被告達成和解後之99年11月8日偵訊時具
      結證稱：「（問：失控撞到你的車是不是就是林文峰的車
      ，沒有別的車子？）是。後來還有被一台車〈註：指徐振
      益所駕駛之車輛〉追撞...（問：他〈註：指被告駕駛之
      自用小客車〉當時碰到你的力道很輕？）他突然轉進來時
      ，我就緊急剎車，我有感覺到撞到，有碰一聲很大聲，我
      就緊急剎車，車子就失控」等語，有上開和解書及偵訊筆
      錄各一份（見偵卷第15頁、第12至13頁）在卷可稽。又證
      人薛永銘於原審法院審理時具結後仍堅稱：「（問：99年
      8月20日晚上9時58分你開車與被告的車在高速公路發生車
      禍之前是否有看到被告的車輛在行駛的狀態？）有。當時
      我行駛在內車道，被告車輛行駛在中間車道，被告突然間
      無預警的往左邊我的車道，沒有打方向燈，擦撞到我的車
      子的右前方，我當時緊急煞車，去擦撞到護欄，後面的車
      子追撞到我，被告的車輛撞到我之後，他的車輛狀態如何
      我不清楚，因為我當時頭部有受傷...被告是無預警的撞
      到我的車子。我沒有辦法分辨被告為何會突然間靠左撞到
      我...我車子被擦撞之後，我車子撞到中間安全島護欄，
      後面的車子追撞到我，使我的車子彈到外側路肩的地方停
      下來。（問：車禍發生後，被告的車輛是否有停下來？）
      我沒有看到。我是受傷下車之後，我後方的車輛告訴我說
      ，有看到前面的兩輛車子在競速，去擦撞到我，還說他有
      記下車牌...（問：被告車輛與你車輛擦撞時，是否有發
      生聲響？）就碰一聲，我就緊急煞車，我煞車有尖銳的煞
      車聲音，然後去撞擊到中間安全島，聲音也是很大，然後
      後方又追撞到我，聲音也很大。」等語（見原審卷第49頁
      反面至第50頁反面）。
（二）上開證人薛永銘於偵訊及原審審理時均一致明確證稱案發
      當時係被告駕駛之自小客車突然往內側車道靠過來，乃擦
      撞到其所駕駛車輛之右前方，且有明顯之碰撞聲響，其可
      感覺到碰撞等情。復衡以證人薛永銘上開於偵訊及原審審
      理時所陳，均係在薛永銘已與被告達成和解後所為之證述
      ，證人薛永銘甚且於原審審理作證後表示：「我跟被告已
      經和解，而且被告有對我很關心和多次探訪，希望可以給
      被告一個機會」等語（見原審卷第51頁），證人薛永銘既
      已與被告和解，並於原審審理時為上開對被告有利之說詞
      ，足認證人薛永銘實無故為誣陷被告之必要；參以薛永銘
      所駕駛之車牌號碼M5－7619號自小客車右前方（即證人薛
      永銘上開所證述遭被告駕駛車輛碰撞之部位），確有明顯
      擦撞受損之情形（即右前保險桿之板金凹陷、有橫向之長
      條型擦痕及破損，右前車燈破裂等），有前開車損照片2
      幀（見警卷第18頁）在卷可憑，核與證人薛永銘於偵訊及
      原審審理時所證述遭被告所駕駛車輛碰撞之情形相合，且
      被告於99年11月8日偵訊時雖表示伊不確定有無撞到薛永
      銘所駕駛之自小客車，然亦曾一度供承：「我好像有稍微
      碰到薛永銘的車... （問：你撞到薛永銘的車子後為何不
      下車查看？）我撞到他後，我自己也撞到護欄」等語（見
      偵卷第12至13頁），足認證人薛永銘前開於偵訊及原審審
      理時證述之內容，係與事實相符而為可信。而依證人薛永
      銘於偵查及原審作證稱被告駕駛之自小客車碰撞其所駕駛
      之車輛時，有很大聲之碰撞聲，其亦有感覺到碰撞等情，
      復酌以上開薛永銘所使用車牌號碼M5－7619號右前方之嚴
      重受損情形，被告辯稱：伊未感覺到有碰撞薛永銘之車子
      云云；被告之選任辯護人陳稱：被告非明知肇事云云，顯
      均無可採。而薛永銘所駕駛之車牌號碼M5－7619號自小客
      車右前方，確因車禍而受損一節，已有上開車損照片2幀
      （見警卷第18頁）在卷可考，被告及其選任辯護人以處理
      車禍事故之員警劉信昌所製作之道路交通事故調查報告表
      （二）未記載薛永銘駕駛之上開自小客車右前方受損，而
      據此主張薛永銘前開車輛右前方並無車損情形云云，即無
      可採，且被告及其選任辯護人原據此聲請調查證人劉信昌
      警員之部分，亦於本院準備程序表明捨棄調查，附予敘明
      。
（三）證人薛永銘於偵訊及原審審理時證稱被告駕駛之前開自小
      客車確有撞到其所駕駛車輛之右前方等語，足以採信；又
      被告對於其所駕駛之車輛因碰撞薛永銘所駕駛車牌號碼M5
      －7619號自小客車之右前方，而致該車受有嚴重損害之碰
      撞情形，衡情應無不知之理，均已詳述如前。被告之選任
      辯護人以證人薛永銘於偵訊一開始稱「我當天開車走國道
      一號內側車道，被告駕車走中間車道，我在開的時候，被
      告突然切進來，然後我就緊急剎車，車子有撞到護欄，後
      面的車就撞到我」（見偵卷第12頁），片段擷取上開證人
      薛永銘之偵訊內容，未綜觀證人薛永銘於該次偵訊之全部
      證詞而為判斷（依被告之選任辯護人前開所摘錄之證人薛
      永銘於偵訊之部分陳述，證人薛永銘亦未證稱被告駕駛之
      車輛未撞到其自小客車），而主張被告並未撞到薛永銘之
      車子云云，自無可採。又被告之選任辯護人雖復以證人薛
      永銘於同一次偵訊為前開證述後又稱「（問：他〈註：指
      被告駕駛之自用小客車〉當時碰到你的力道很輕？）他突
      然轉進來時，我就緊急剎車，我有感覺到撞到，有碰一聲
      很大聲，我就緊急剎車，車子就失控」（見偵卷第13頁）
      、於原審審理時稱：「當時我行駛在內車道，被告車輛行
      駛在中間車道，被告突然間無預警的往左邊我的車道，沒
      有打方向燈，擦撞到我的車子的右前方，我當時緊急煞車
      ，去擦撞到護欄，後面的車子追撞到我」（見原審卷第50
      頁），乃認證人薛永銘對於其係在被告車輛轉進內側車道
      時就緊急煞車，抑或於遭撞到後才緊急煞車，先後所述有
      所不一，並以薛永銘之車輛在內側車道高速行駛若遭碰撞
      ，車子應會馬上失控並撞分隔島，是否有時間作緊急煞車
      反應，不無疑問，而質疑證人薛永銘之證詞云云；惟依證
      人薛永銘前開於偵訊及原審審理時之證述，可知被告車輛
      駛入內側車道、薛永銘有緊急煞車之動作、被告之車輛碰
      撞薛永銘所駕駛自小客車之右前方、薛永銘之車子因而失
      控擦撞護欄等情，均屬證人薛永銘在驚恐之情形下，於短
      暫之瞬間一連串緊接、甚或有部分重疊所發生之過程，證
      人薛永銘已證稱被告所駕駛之自小客車有撞及其所駕駛車
      輛之右前方，且其有緊急煞車之動作等語，實尚難以證人
      薛永銘之陳述方式係先提及緊急煞車，或先陳稱遭被告車
      輛擦撞，即率認證人薛永銘先後所述有不一之情形，且證
      人薛永銘緊急煞車之動作，係在被告所駕駛之前開車輛撞
      到薛永銘所駕駛自小客車之前或之後，關於上開枝微之細
      節，並不影響於證人薛永銘於偵訊及原審審理時均一致指
      證被告之自小客車有突然切進內側車道而碰撞其車輛右前
      側等語之可信重要事實，又一般駕駛人遇有狀況即行緊急
      煞車，係屬本能之反應動作，並不悖於常情，被告之選任
      辯護人前揭對於證人薛永銘證述之質疑，均無可採。
（四）被告之選任辯護人固又以證人薛永銘於偵訊、原審表示：
      「我聽後面一台車的駕駛徐振益說...」、「我受傷下車
      後，我後方的車輛告訴我說...」，而認證人薛永銘之證
      詞大都係由徐振益告知而聽聞云云。然細究被告之選任辯
      護人所引用證人薛永銘上開證述之前後內容，證人薛永銘
      於偵訊時係稱：「我聽後面那一台車的駕駛徐振益說有二
      台車在競速，有一台失控就偏向我這邊」等語（見偵卷第
      12頁）、證人薛永銘於原審審理時稱：「我是受傷下車之
      後，我後方的車輛告訴我說，有看到前面的兩輛車子在競
      速，去擦撞到我，還說他有記下車牌」等語（見原審卷第
      50頁反面），證人薛永銘前揭所述，僅證稱有關被告之車
      輛於肇事前有無與他車競速一節，係聽聞自徐振益，至於
      被告之車輛是否有與薛永銘之自小客車發生碰撞一情，則
      仍屬證人薛永銘依其親身經歷所為之證稱，並非聽聞自徐
      振益之傳聞，故被告之選任辯護人此部分之說詞，亦難作
      為證人薛永銘證稱：被告之自小客車有碰撞其所駕駛之車
      牌號碼M5－7619號車輛右前方等語，有何未可採信之理由
      。
（五）而證人徐振益（即在被告及薛永銘後方駕駛車牌號碼M5－
      8605號之人）於偵訊時確曾經證稱：「告訴人〈註：指薛
      永銘〉的車被撞後，沒有停止撞到護欄，又往外側衝出來
      ，擦撞到我的車子的左前方」等語（見偵卷第19頁），而
      證述在其所駕駛之車輛與薛永銘所駕駛之自小客車碰撞之
      前，薛永銘之車子有先行被撞等語；雖證人徐振益於偵訊
      時同時證稱：「（問：當時有看到車禍發生情形？）有，
      因為我是在第四台，我開的是休旅車，所以看的比較清楚
      。我看到林文峰他駕駛GK－5356號車子，因為一直蛇行，
      行駛在中線道要超內側道時，內側道的車是一台深色的車
      ，車牌我沒有記到，那台車不讓他，然後林文峰要右轉切
      到外線，然後因為開太快左邊的車輪就浮起來，然後他就
      突然往左彎打直往內側過去，就撞到他旁邊那台深色的車
      ，我看到時是開在內側車道，他左轉時，我就切到中間車
      道，他就撞到旁邊深色的車大迴轉，我當時有看到他的車
      牌，所以對他的車號有印象，他迴轉後撞到內側護欄就走
      了。（問：告訴人的車何時被撞？）我不太清楚，因為我
      在做閃避的動作」等語（見偵卷第18、19頁），而證稱被
      告駕駛之自小客車係與其競速之內側車道深色車輛碰撞，
      至於被告之車子有無撞及薛永銘駕駛之銀色車輛，其因在
      作閃避之動作，並不清楚等語，先、後似有不同。而經本
      院於審理時傳喚證人徐振益調查之結果，證人徐振益於本
      院審理作證時，經被告之選任辯護人詰問時雖先證稱：「
      （問：你於99年8月20日晚上10時左右，有開車經過中山
      高速公路在北上179.8公里處發生車禍？）是的。（問：
      請描述當時情況？）當時我開著休旅車，路上車多，後來
      發現後方有一輛車蛇行，我就注意這輛車，他到我前面中
      線車道時，他要左轉，他那邊的內線車道不讓他，他突然
      要從中線切到右邊出去，而他車速太快，他的左前輪浮起
      來，我要閃避他，他的車整個打左轉過來，我已經在中間
      車道，然後他撞到一輛深色的車，整個車子大迴轉，這時
      我看到他前面車牌，他轉回去後我又看到他後面的車牌，
      此時我已經切到路肩了。（問：你是否還記得上開車子車
      牌？）車牌號碼是GK-5356。（問：你旁邊或後面是否還
      有一輛銀色的車？）我前面有一輛銀色的車。（問：你有
      無看到那輛銀色的車有被撞，或去撞其他的車？）我沒有
      看到被撞。」等語（見本院卷第48頁反面至第49頁）；惟
      證人徐振益於由本院依職權而為調查訊問時，已就其上開
      所稱沒有看到薛永銘駕駛之銀色小客車被撞一語，陳明所
      稱「沒有看到」，係「沒有注意看」，所以不知被告之車
      輛有無碰撞薛永銘駕駛之自小客車，並非指其係仔細看到
      被告駕駛之車子並未撞及薛永銘之車輛等語而證述：「（
      問：薛永銘的銀色車輛為何會擦撞到中間的分隔島，你有
      看到嗎？）我是沒有注意看，所以不知道被告車子有無撞
      到薛永銘的車子...我之前說沒看到的意思是我沒有注意
      看，我不知道被告的車子有沒有擦撞到告訴人的車子，並
      不是說我確定被告的車子並沒有擦撞到告訴人的車。」等
      語（見本院卷第51頁反面至第52頁），核與證人徐振益前
      開於偵訊時稱：伊當時在做閃避之動作，故不清楚薛永銘
      駕駛之車輛何時被撞等語相符。本院酌以證人徐振益於偵
      訊時雖曾稱「告訴人的車被撞」一語（見偵卷第19頁），
      然並未指證係遭何車、如何所撞，實尚難認定證人徐振益
      於偵訊有證述被告車輛有擦撞薛永銘之自小客車，原審判
      決於其理由欄貳、一、（三）記載「徐振益於偵查中已證
      稱：被告係因欲切入內側車道，而內側車道不明車輛不讓
      被告超車，被告又轉切到外側車道，因為速度過快導致左
      側輪胎浮起，被告突然左彎往內側車道行駛，而擦撞薛永
      銘駕駛之自小客車等語（見偵卷第18頁）」（見原審判決
      第5頁），原審判決所引用上開偵卷第18頁之證人徐振益
      之證述，證人徐振益所稱被告所駕駛之車輛係撞到與其競
      速之深色的車（非薛永銘銀色的車），原審判決此部分所
      載，雖有所誤會，然去除原審判決此部分之誤認，亦尚無
      礙於原審認定被告有本案肇事逃逸犯行之事實，被告上訴
      意旨對於原審判決此部分之指摘，因尚不影響於原審判決
      認定被告有罪之本旨，自尚不足以作為對被告有利之認定
      。而證人徐振益於本院審理時既已確認其因未注意而不知
      被告之車輛有無撞到薛永銘所駕駛之自小客車等語，且證
      人薛永銘於偵訊及原審已明確證述被告之車輛有碰撞其所
      駕駛自小客車之右前方，復與薛永銘駕駛之車牌號碼M5－
      7619號自小客車之車損照片等跡證相符，證人薛永銘係親
      自在上開所駕駛之自小客車內，經歷被告之車子與其所駕
      車輛碰撞過程之人，有關被告駕駛之自小客車有無碰撞薛
      永銘所駕駛車輛一節，自以證人薛永銘之證述為可信，被
      告之選任辯護人以依證人徐振益於偵訊時之證述而為被告
      辯稱：被告的車子只撞到內側車道之一部車即上開深色車
      輛，故排除被告之車子有碰撞薛永銘駕駛之自小客車之可
      能云云，尚無可採。
（六）再被告雖復辯稱：伊於車禍發生前行駛在中間車道，有一
      部行駛在外側車道的深綠色自小客車突然切到中間車道，
      該深綠色自小客車的左後輪擦撞到伊駕駛的自小客車的右
      前方的保險桿，伊車子始失控偏向內車道並擦撞安全島的
      鐵護欄，然後車子就打橫了，引擎蓋也被撞凸起了，伊車
      上的朋友說，要趕快去追肇事的車輛，不然變成伊要負全
      部的責任，伊就趕快去追前面那部車子，始將車駛離現場
      云云；證人即車禍發生時乘坐在被告所駕駛車牌號碼GK－
      5356號自小客車副駕駛座之劉博豐於原審審理時，亦附和
      被告上開說詞而證稱：「（問：是否記得經過情形？）我
      坐在前座，沒有注意什麼事情，突然就聽到「碰」一聲，
      被告駕駛的車輛就往內側偏，也有擦撞到別人車子的聲音
      ，也有擦撞到內側的護欄，當時人就嚇到，沒有注意到其
      他的事情，回神的時候，我才想到說我們被別人撞到，剛
      剛撞到我們的那輛車子的車牌號碼要把它記下來。被告就
      繼續開車，要去看那輛車子的牌照號碼...（問：剛剛說
      車禍發生前，你坐在前座，沒有注意到附近的狀況，你怎
      麼知道被告駕駛的自小客車是被人家撞到？）因為有聲音
      ，是被外側車道一部自小客車擦撞到被告駕駛自小客車的
      右前方車頭，所以被告車子左偏」云云（見原審卷第54頁
      反面、第55頁反面）。惟證人薛永銘於偵訊時證稱：「（
      問：你當天有看到被告的車被撞？）我沒有印象。」（見
      偵卷第12頁），且依證人徐振益上開於偵訊及本院審理時
      之證述，證人徐振益均未曾提及被告之車輛在進入內側車
      道之前，有遭一部外側車道之車輛碰撞之情形，是究有無
      被告所稱之在外側車道之深綠色車輛，已值懷疑；又被告
      所辯「伊車上的朋友說，要趕快去追肇事的車輛，不然變
      成伊要負全部的責任，所謂伊要負全部的責任，就是其他
      車輛碰撞的事故，伊也要負責任」等語，核與證人劉博豐
      於原審審理時所稱「回神的時候，我才想到說我們被別人
      撞到，剛剛撞到我們的那輛車子的車牌號碼要把它記下來
      。被告就繼續開車，要去看那輛車子的牌照號碼」等語，
      已有所不同；再衡以依被告於原審法院供稱：「我是擦撞
      到安全島的鐵護欄，車子就打橫了，我引擎蓋也被撞凸起
      了」等語（見原審卷第14頁反面），足認被告於車禍後已
      知其所駕駛之車輛毀損嚴重，並有上開車牌號碼GK－5356
      號自小客車之車損照片8張（見警卷第23至26頁）在卷可
      稽，被告復稱：伊於車禍發生後駕駛上開自小客車自大雅
      交流道下高速公路後，係由拖吊車前來拖吊，期間均未報
      警等語（見原審卷第39頁反面），則被告所駕駛之前開車
      輛既已嚴重毀損，嗣後並因不堪繼續行駛而委由他人拖吊
      ，被告如何能以嚴重毀損之車輛追趕他車，殊堪質疑，被
      告及證人劉博豐上開所述，實與事理有違，難以憑採。而
      被告於其所辯在所駕駛之車輛自大雅交流道下高速公路而
      未繼續追趕上開深綠色車輛後，一直到等待拖吊之期間內
      ，均仍未報警處理，足認被告主觀上確有肇事逃逸之意圖
      。
（七）況證人即車禍時亦乘坐在被告上開自小客車內之蕭武宗，
      於原審審理時證稱：「（問：你在99年8月20日晚上9點58
      分左右，有無搭乘GK-5356號自小客車？）有...（問：當
      天你在後座，對於車禍發生經過有無看到？）我沒有看到
      。我就是坐在後座，就是聽到有「碰」一聲而已，至於聲
      音是從哪裏發出的，我不知道，我就是嚇一跳。（問：你
      聽到「碰」一聲的時候，車輛的行駛狀態如何？）就是突
      然驚醒這樣，當時天色暗暗的，我突然沒有視線，就沒有
      看到什麼，就是車子還在行駛，我有問到底是怎麼了，劉
      博豐就說車輛後方被撞到。〈又改稱〉劉博豐是說不知道
      車子是前面還是後面被撞到...（問：你們車子碰撞之後
      ，有無停下來？）沒有。（問：既然碰一聲之後，你們車
      輛有繼續行駛，你們車輛當時行駛的速度如何？）正常的
      速度。（問：碰一聲之後，到你們下交流道之間，有無聽
      到劉博豐、林文峰在前座說了什麼？）我當時有嚇到，想
      說還好沒有發生什麼大事情，不然可能命都沒有了，就沒
      有注意到前面兩個人說什麼...（問：你們那天在高速公
      路還沒有發生車禍之前，有無在追車？）我在後座，我都
      不知道。（問：碰一聲之後，你驚醒，你們車子是否有在
      追車子？）我就是嚇到這樣而已。我只知道車子有繼續在
      開，我在後面不知道。」等語（見原審卷第51至53頁），
      證人蕭武宗於原審審理時並未證稱其有告知被告「要趕快
      去追肇事的車輛，不然變成伊要負全部的責任，所謂伊要
      負全部的責任，就是其他車輛碰撞的事故，伊也要負責任
      」等語，且雖證人劉博豐於原審審理時曾稱「我才想到說
      我們被別人撞到，剛剛撞到我們的那輛車子的車牌號碼要
      把它記下來。被告就繼續開車，要去看那輛車子的牌照號
      碼」等語（與被告所辯車內乘客告知之內容，已有不同，
      詳見前述），然酌以被告、劉博豐、蕭武宗同在一密閉之
      車內空間，倘劉博豐確有在車內告知被告要追趕上開深色
      車輛以記下其車號等語，則同在車內之蕭武宗自無可能未
      聽聞前開話語之理；又徵以被告肇事地點（即國道一號高
      速公路北上179公里又800公尺處），至被告所稱其追逐上
      開深色車輛至大雅交流道（北向約174公里又200公尺處）
      之間，有相當之距離，倘被告及劉博豐均有追逐他車之意
      ，同在車內之蕭武宗應無未查覺之理；再依證人蕭武宗於
      原審審理時證稱：車禍後，被告駕駛之車輛沒有停下來，
      繼續行駛，且係以「正常的速度」行駛等語，堪認被告所
      稱有追趕他車一節，並非真實。
（八）又證人徐振益於偵訊及本院審理時均證稱：被告於車禍發
      生前，有與在薛永銘所駕自小客車前之另一部深色車輛競
      速一情（見偵卷第18、19頁、本院卷第49至51頁），雖與
      證人薛永銘於原審審理時證稱：「（問：車禍前，你有無
      看到你前方有車輛競速？）我車道前方沒有車子」一語（
      見原審卷第50頁），有所不同。然本院衡以證人薛永銘於
      偵訊時曾證述：「我聽後面那一台的駕駛徐振益說有二台
      車在競速，有一台失控就偏向我這邊」等語（見偵卷第12
      頁）、於原審審理時亦證稱：「我是受傷下車之後，我後
      方的車輛告訴我說，有看到前面的兩輛車子在競速，去擦
      撞到我，還說他有記下車牌」等語（見原審卷第50頁反面
      ），足認證人徐振益於車禍發生後已即時向薛永銘為上開
      陳述，且核與證人徐振益於偵訊及本院審理時之上開證述
      內容相符，證人徐振益當時係駕駛視野較佳之休旅車在被
      告、薛永銘之後方行駛，且證人徐振益實無就此為不實陳
      述之動機，故認此部分應以證人徐振益於偵訊及本院審理
      時所述之內容為可信。而證人徐振益與薛永銘就被告於車
      禍前有無與在薛永銘所駕自小客車前之內側車道另一部深
      色車輛競速一節，雖有歧異之證述，然本院已就心證取捨
      之理由，說明如前，且有關上開被告之自小客車在碰撞薛
      永銘所駕駛車輛而肇事之前，有無與他車競速一情，被告
      上開於肇事前之駕駛情形，並不影響於被告本案確有肇事
      致薛永銘受傷而逃逸犯行之判斷，附予敘明。
（九）至被告之選任辯護人另以：被告當時行駛在高速公路上，
      車輛撞擊後，其情緒處於極度驚恐懼怕中，於在高速公路
      臨時停車可能會發生更大危險之情況下，要求其應鎮定地
      考量到其他車輛駕駛人可能受傷而將車停下查看施予救護
      等採取必要措施，實強人所難云云而為被告置辯之部分，
      觀之與被告同在上開高速公路之被告肇事地點發生車禍而
      亦應處於驚恐懼怕中之薛永銘、徐振益2人，均得以停留
      在現場等候警方前來處理，且係由徐振益撥打110報案等
      情，有當事人為薛永銘、徐振益之「國道公路警察局道路
      交通事故肇事人自首情形紀錄表」2件（見警卷第10、1 1
      頁）在卷可考，足認被告之選任辯護人上開所陳，自亦無
      可採。
（十）按駕駛人駕駛汽車肇事致人受傷或死亡，應即採取救護或
      其他必要措施，並向警察機關報告，不得駛離或逃逸，道
      路交通管理處罰條例第62條第3項定有明文。又因道路交
      通事故之發生，常非於己之鄰親家里，時有告救不能情事
      ，乃科以肇事者須即採取救護或其他必要措施，並應向警
      察機關報告之法定義務，以防因就醫延誤致生無謂傷亡，
      並俾得通知傷亡者家屬到場，以明責任，是凡肇事人於行
      車肇事致人受傷或死亡，未即採取救護或其他必要措施，
      並向警察機關報告，即駕車逃逸者，均應依該規定處罰，
      至其嗣後是否受刑事訴追及已否與被害人達成民事和解，
      賠償損失，對其應受處罰乙節，並不生影響。職是之故，
      汽車駕駛人駕駛汽車肇事，不論其責任之歸屬為何，即有
      義務留在肇事現場，採取救護或其他必要措施，並向警察
      機關報告，以維護他人之生命與其他用路人之交通安全。
      其立法目的，既係促使駕駛人於肇事致死傷後，能對被害
      人即時救護，報告警察機關，以減少死傷，是該罪之成立
      祇以行為人有駕駛動力交通工具肇事，致人死傷而逃逸之
      事實為已足，至行為人之肇事有否過失，則非所問（最高
      法院92年度台上字第4468號刑事判決意旨參照）。另按刑
      法第185條之4之肇事逃逸罪，以駕駛動力交通工具肇事，
      有致人死傷而逃逸之事實，為其犯罪構成要件，不以行為
      人明知被害人有死傷情形為必要（最高法院91年度台上字
      第137號刑事判決意旨參見）。查本件被告駕駛車牌號碼
      GK－5356號自小客車，不慎與薛永銘駕乘之車牌號碼M5－
      7619號自小客車發生碰撞，並使薛永銘因此受有頭皮撕裂
      傷之傷害（有清泉綜合醫院出具之診斷證明書1紙在卷可
      稽，見警卷第8頁），依上揭車禍發生之過程、碰撞之聲
      響、被告及薛永銘所駕駛之車輛均受損嚴重等情，被告對
      於其所駕駛之車輛肇事後足以致人受傷一情，主觀上應有
      所認識，竟未停車查看、對薛永銘採取救護或其他必要措
      施，並報案等候警方前來處理，旋即繼續駕車離去，嗣後
      始為警循線查獲，其肇事逃逸犯行已甚灼然。此外，復有
      道路交通事故現場圖、道路交通事故調查報告表（一）、
     （二）各1份、「車輛詳細資料報表」3件及除上開已引用
      為證據之照片以外之其餘照片共計12幀（分見警卷第13頁
      、第14、15頁、第31至33頁、第16、17、19至22頁）在卷
      可佐，本件事證明確，被告前揭犯行洵足認定。
三、核被告所為，係犯刑法第185條之4之駕駛動力交通工具肇事
    ，致人受傷而逃逸罪。又被告前曾於98年8月25日，因犯竊
    盜、毀損及不能安全駕駛動力交通工具而駕駛之3罪案件，
    由臺灣臺中地方法院以97年度訴字第4553號分別判處有期徒
    刑4月、3月及拘役55日（均得易科罰金），並就上開有期徒
    刑部分定應執行刑為有期徒刑5月（得易科罰金）確定，上
    開有期徒刑之刑期已於98年11月5日易科罰金執行完畢，有
    臺灣高等法院被告前案紀錄表1份在卷可考，其於5年以內故
    意再犯本件有期徒刑以上之罪，應依刑法第47條第1項之規
    定論以累犯，並加重其刑。原審法院以被告上開駕駛動力交
    通工具肇事，致人受傷而逃逸犯行之罪證明確，適用刑法第
    185條之4、第47條第1項等規定，說明被告構成累犯加重之
    事由，及陳明按刑法第59條犯罪情狀顯可憫恕者，認科以最
    低度刑仍嫌過重者，得酌量減輕其刑之規定，固為法院得自
    由裁量之事項，然並非漫無限制，必須犯罪另有特殊之原因
    與環境，在客觀上足以引起一般同情，認為即予宣告法定最
    低度刑，猶嫌過重者，始有其適用；雖被告於肇事後，已與
    被害人薛永銘達成和解，有和解書1份在卷可稽（見偵卷第
    15頁），且證人薛永銘於原審審理時亦陳稱：「我跟被告已
    經和解，而且被告有對我很關心和多次探訪，希望可以給被
    告一個機會。」等語（見原審卷第51頁），惟此僅屬刑法第
    57條各款所定應於法定刑內審酌量刑之事項，並無有特殊之
    原因與環境等在客觀上足以引起一般同情之情形存在，難認
    對被告宣告法定最低刑度，猶嫌過重，因此認被告本案之所
    為，並不符合刑法第59條酌減其刑規定之適用，即無從依據
    依刑法第59條酌減其刑等情，並審酌被告犯罪之動機、目的
    、手段，在高速公路造成車禍致人傷害而逃逸，惡性非輕，
    被害人所受傷害非重，被告所生危害非鉅，犯後雖未坦承犯
    罪，但已與被害人達成和解等一切情狀，判處被告「林文峰
    駕駛動力交通工具肇事，致人受傷而逃逸，累犯，處有期徒
    刑柒月。」，核原審判決上開認事用法均無不當，量刑亦稱
    妥適（被告及其選任辯護人於本院請求考量被告已與薛永銘
    達成和解，及被告有甫手術完之妻子及幼子需人照料之家庭
    狀況，其情可憫，改為諭知被告有期徒刑6月，得易科罰金
    之刑云云，基上說明，依被告上開犯罪情狀，實無刑法第59
    條所定之顯可憫恕之情事，自無適用該條予以酌減其刑之餘
    地，併為敘明）。被告猶執前詞否認犯罪而提起上訴，依前
    開理由欄二所示之事證及論述、說明，均為無理由，應予駁
    回。
據上論結，應依刑事訴訟法第368條，判決如主文。
中    華    民    國   100    年    6     月    13    日
            刑事第八庭  審判長法  官  羅  得  村
                              法  官  劉  榮  服
                              法  官  李  雅  俐
以上正本證明與原本無異。
如不服本判決應於收受送達後十日內向本院提出上訴書狀，其未
敘述上訴之理由者，並得於提起上訴後十日內向本院補提理由書
（均須按他造當事人之人數附繕本）「切勿逕送上級法院」。
                              書記官  李  妍  嬅
中    華    民    國   100    年    6     月    13    日
附錄論罪科刑法條：
刑法第185條之4：
駕駛動力交通工具肇事，致人死傷而逃逸者，處6月以上5年以下
有期徒刑。